臺灣板橋地方法院刑事判決　　　　　　　　　　　　九十二年度訴字第二五七一號
　　公　訴　人　臺灣板橋地方法院檢察署檢察官
　　被　　　告　甲○○
右列被告因毒品危害防制條例案件，經檢察官提起公訴（九十二年度毒偵字第二九四
八號），本院改依簡式審判程序，判決如左：
    主  文
甲○○施用第一級毒品海洛因，處有期徒刑柒月；又施用第二級毒品ＭＤＭＡ，處有
期徒刑肆月；又施用第二級毒品安非他命，處有期徒刑肆月，扣案安非他命壹包（淨
重零點參參公克）沒收銷燬，注射針筒及挑食器各壹支均沒收。應執行有期徒刑壹年
貳月，扣案安非他命壹包（淨重零點參參公克）沒收銷燬、注射針筒及挑食器各壹支
均沒收。
    事  實
一、甲○○前因施用第二級毒品安非他命案件，經觀察、勒戒後，認無繼續施用毒品
    之傾向，經臺灣板橋地方法院檢察署檢察官於民國八十八年十一月二十四日，以
    八十八年度毒偵字第一一四三號不起訴處分確定。詎其仍不知悛悔，復基於施用
    第一、二級毒品海洛因、ＭＤＭＡ之犯意，於九十二年五月二十六日十二時許，
    在臺北縣三重市○○街一二六巷二弄三十四號，施用第一級毒品海洛因、第二級
    毒品ＭＤＭＡ、安非他命。嗣為警於同年月二十八日十時許，在上開住處查獲，
    並扣得第二級毒品安非他命一包（淨重○‧三三公克）、注射針筒及挑食器各一
    支。其再犯施用毒品犯行，業經本院於九十二年九月二十四日以九十二年度毒聲
    字第二九五一號裁定送觀察、勒戒後，認有繼續施用毒品之傾向，復經依本院於
    九十二年十一月七日以九十二年度毒聲字第三五一四號裁定令入戒治處所施以強
    制戒治一年，現於臺灣宜蘭戒治所強制戒治中。
二、案經臺北市政府警察局中正第二分局移送臺灣板橋地方法院檢察署檢察官偵查起
    訴。
    理  由
一、按除被告所犯為死刑、無期徒刑、最輕本刑為三年以上有期徒刑之罪或高等法院
    管轄第一審案件者外，於前條第一項程序進行中，被告先就被訴事實為有罪之陳
    述時，審判長得告知被告簡式審判程序之旨，並聽取當事人、代理人、辯護人及
    輔佐人之意見後，裁定進行簡式審判程序，刑事訴訴法第二百七十三條之一條有
    明文規定。本件被告就被訴事實為有罪之陳述，經告知簡式審判程序之旨，並聽
    取當事人之意見後，本院合議庭以裁定進行簡式審判程序，合先敘明。
二、右揭事實，業據被告甲○○於偵查及本院審理時坦承不諱，並有當場查獲之安非
    他命一包、注射針筒及挑食器各一支扣案可資佐證，有贓證物品清單附卷可稽。
    又被告於九十二年五月二十八日十七時二十分經警查獲後採集其尿液檢體分送臺
    北市立療養院及明生生物科技股份有限公司檢驗，就海洛因施用部分均呈鴉片類
    陽性反應，然就ＭＤＭＡ施用部分，該療養院檢驗結果呈陰性反應，而該公司檢
    驗結果仍呈ＭＤＭＡ陽性反應，經查，該療養院係以酵素免疫學分析法與薄層層
    析法為其檢驗方法，而該公司係以氣相層析質譜分析法為其檢驗方法，則參諸法
    務部八十五年九月二十六日發技字第八五一一四九五二號函示：「單以免疫分
    析法檢驗尿液，有可能因交叉反應，而對服用幾種其他非煙毒或甲基安非他命藥
    物者之尿液產生偽陽性之結果，然若搭配薄層分析法，應可摒除大部分之偽陽性
    問題，至於使用氣相層析質譜儀分析法確認，則可完全排除偽陽性之干擾」之內
    容，可知，採氣相層析質譜分析法所為之檢驗結果較之以另上所述二方法為精確
    ，乃認ＭＤＭＡ施用部分確呈陽性反應，此有該療養院出具之煙毒尿液檢驗報告
    及該公司出具之濫用藥物檢體檢驗報告各一紙附卷可稽。復按海洛因經注射或吸
    入人體後，約百分之八十於二十四小時內自尿中排出，一般而言，尿液中能否驗
    出嗎啡陽性反應與其投與量、投與途徑、採尿時間、個人體質及檢測方法之靈敏
    度有關，國外曾有文獻報導注射六毫克之海洛因鹽酸鹽，其代謝物嗎啡之平均可
    檢出時限約為二十六小時，業經行政院衛生署藥物食品檢驗局於八十一年九月八
    日以藥檢壹字第八一一四八八五號函述綦詳，此亦為本院依職權已知之事實。被
    告為警查獲後所採尿液送驗結果既有嗎啡反應，足見被告在經警採尿前之二十六
    小時內某時點，曾有施用毒品之事實。復觀以目前一般常見施用之毒品皆係海洛
    因，甚少或甚至未見有施用鴉片或嗎啡者之常情，則被告所施用之毒品係海洛因
    之事實，應堪以認定。次按ＭＤＭＡ俗稱「搖頭丸」，業經行政院公告列入毒品
    危害防制條例第二級毒品，據醫學文獻所載，服用ＭＤＭＡ後最長七十二小時仍
    可檢出低量ＭＤＭＡ，業經行政院衛生署管制藥品管理局於九十年十月二十九日
    管檢字第九九○四二號函示明確。被告尿液經送驗結果，既有ＭＤＭＡ之陽性反
    應，顯見其於上開被採尿前之七十二小時內之某時點確有施用ＭＤＭＡ之事實，
    其施用第二級毒品ＭＤＭＡ之犯行亦洵堪認定。復就安非他命之檢驗結果部分雖
    均呈陰性反應，惟人體吸食安非他命，經尿液排出之時間，依吸食量多寡、人體
    代謝功能、吸食者之年齡及性別不同而有所差異（參法務部調查局第六處（八十
    ）發技一字第一一○號函示），且被告前既曾有毒品紀錄，復有本件當場查獲扣
    案之毒品安非他命可資佐證，被告就此部分之犯行應足資認定，綜上，足徵被告
    之自白核與事實相符，堪與認定。再者，被告曾於八十八年間因施用毒品，經本
    院裁定送觀察、勒戒後，認無繼續施用毒品之傾向，經臺灣板橋地方法院檢察署
    檢察官於八十八年十一月二十四日以八十八年度毒偵字第一一四三號不起訴處分
    確定等情，有上開不起訴處分書影本、臺灣高等法院被告全國前案紀錄表各一份
    附卷可考。又被告於前揭不起訴處分確定後，復因本件施用海洛因及ＭＤＭＡ、
    安非他命犯行，本院經檢察官聲請而於九十二年十一月七日以九十二年度毒聲字
    第三五一四號裁定令被告入戒治處所施以強制戒治一年，現在強制戒治中，亦有
    上開本院裁定正本一紙在卷可考。本案事證明確，被告之犯行洵堪認定。
三、查被告行為後，新修正之毒品危害防制條例業已於九十三年一月九日施行（該條
    例早已於九十二年七月九日修正公布，依該條例第三十六條規定，自公布後六個
    月施行），關於初犯施用第一級或第二級毒品，經觀察、勒戒後，認無繼續施用
    毒品之傾向，經檢察官為不起訴處分後，五年內再犯施用第一級或第二級毒品之
    罪者，依修正前毒品危害防制條例第二十條第三項前段規定，須再經觀察、勒戒
    後，認有繼續施用毒品之傾向者，方得依法追訴、審判，而依修正後毒品危害防
    制條例第二十三條規定，只要再犯施用第一級或第二級毒品之罪，檢察官即得依
    法追訴，無須再經觀察、勒戒之評估結果是否有繼續施用毒品傾向而為不同處置
    ，因此無論是依修正前抑或修正後之規定，本案均得由檢察官依法追訴並由法院
    依法審判。再者、關於施用第一級毒品或第二級毒品之刑罰規定，不論條次、法
    定刑度均無變更，是依修正後毒品危害防制條例第三十五條第一項第三款規定，
    法院自應依修正後規定為裁判。又查海洛因屬毒品危害防制條例第二條第二項第
    一款所列之第一級毒品，而ＭＤＭＡ、安非他命屬同項第二款所列之第二級毒品
    ，故核被告所為，係犯毒品危害防制條例第十條第一項、第二項之施用第一級毒
    品罪及施用第二級毒品罪。又被告施用海洛因、ＭＤＭＡ及安非他命前後非法持
    有海洛因、ＭＤＭＡ及安非他命之低度行為，應分別為施用海洛因、ＭＤＭＡ及
    安非他命之高度行為所吸收，均不另論罪。末查被告所犯上開三罪間，犯意各別
    ，行為互殊，應分論併罰。爰審酌被告之品行、智識程度、施用海洛因、ＭＤＭ
    Ａ及安非他命戕害自我身心、對社會治安潛在可能之危害程度非小、被告前一度
    因施用毒品經送觀察、勒戒，認無繼續施用傾向，而為不起訴處分後，猶不思戒
    解革除惡習，仍再次施用毒品，惡性非輕，惟被告犯罪後於偵訊、審訊坦承犯行
    態度尚稱良好等一切情狀，各量處如主文所示之刑，並依法定其應執行之刑，以
    示懲儆。
    查獲扣案之第二級毒品安非他命一包（淨重○‧三三公克），應依毒品危害防制
    條例第十八條第一項前段規定宣告沒收銷燬之。至於扣案之注射針筒及挑食器各
    一支，為被告所有供其犯本罪所用之物，爰依刑法第三十八條第一項第二款、第
    三項規定併予宣告沒收之。
據上論斷，應依刑事訴訟法第二百九十九條第一項前段、第二百七十三條之一第一項
，修正後毒品危害防制條例第十條第一項、第二項、第三十五條第一項第三款、第十
八條第一項前段，刑法第十一條前段、第三十八條第一項第二款、第三項、第五十一
條第五款，判決如主文。
本案經檢察官魏正杰到庭執行職務。
中      華      民      國      九十三      年     一     月   二十九   日
                              臺灣板橋地方法院刑事第六庭
                                  法  官  邱  育  佩
如不服本判決應於送達後十日內向本院提出上訴狀
右正本證明與原本無異。
                                  書記官  陳  姿  利
中      華      民      國      九十三      年     一     月   二十九   日
